臺灣高等法院臺中分院民事判決　　　九十三年度營上字第一○號
　　　上　訴　人　行政院衛生署豐原醫院即台灣省立豐原醫院
　　　法定代理人　丙○○
　　　法定代理人　甲○○
　　　法定代理人　乙○○
當事人間請求損害賠償事件，上訴人對於民國九十三年一月二十九日臺灣臺中地方法
院九十一年度重訴字第一○四九號第一審判決提起上訴，經本院於九十三年十二月二
十二日言詞辯論終結，判決如下：
原判決關於駁回上訴人後開第二項之訴部分，及該部分假執行之聲請，並訴訟費用之
裁判廢棄。
被上訴人應連帶給付上訴人新臺幣一千一百九十三萬六千五百二十五元，及被上訴人
同順營造有限公司自民國九十一年九月十七日起、被上訴人九聯營造有限公司自民國
九十一年九月十九日起，被上訴人藍福工程股份有限公司自民國九十二年一月十四日
起，均至清償日止，按週年利率百分之五計算之利息。
其餘上訴駁回。
第一、二審訴訟費用，由被上訴人連帶負擔二分之一，餘由上訴人負擔。
本判決命被上訴人連帶給付部分，於上訴人以新臺幣三百九十七萬九千元為被上訴人
等預供擔保後得假執行，但被上訴人如以新臺幣一千一百九十三萬六千五百二十五元
為上訴人預供擔保，得免為假執行。
其餘假執行之聲請均駁回。
一、本件上訴人起訴主張：伊與被上訴人九聯營造有限公司（下稱九聯公司）於民國
　　（下同）八十二年十二月間訂有承攬契約，由九聯公司承攬興建上訴人醫院之急
　　症醫療大樓新建工程（下稱系爭工程），並訂有書面契約，被上訴人藍圈工程股
　　份有限公司（即藍福工程股份有限公司，下稱藍圈公司）、被上訴人同順營造工
　　程股份有限公司（下稱同順公司）則為其連帶保證人，總工程費用預計為新台幣
　　（下同）一億六千二百十四萬一千一百九十八元（含追加部分），工程結算金額
　　按實做數量計算之，施工期間為五百七十個日曆天，嗣經展期三十日，是工程期
　　限計六百個日曆天，八十二年十二月四日開工，預計完工日期為八十四年八月二
　　十三日。惟於八十四年間因被上訴人九聯公司生有財務危機，工程進度落後百分
　　之三十以上，上訴人乃於八十五年一月十九日依合約書第二十二條約定，終止上
　　開承攬契約，其餘被上訴人為連帶保証人，爰依上開承攬契約第二十一條之約定
　　，請求被上訴人三人連帶給付上訴人(1)違約金二千三百九十九萬六千八百六十八
　　元，及依合約書第二十二條第二項請求被上訴人等連帶給付：(2)就承攬人未完成
　　工程部分，上訴人與他人另訂承攬契約之差價：四百十七萬一千四百七十六元(3)
　　九聯公司所搭建三樓以上模板工程，因未清理致影響後續工程，由上訴人自行僱
　　工支出七十八萬元。(4)九聯公司所施作之地下室空心磚工程，經上訴人於八十七
　　年三月十四日抽樣檢，不符ＣＮＳ標準，上訴人另行發包支出四萬八千六百六十
　　八元。(5)系爭工程Ｂ２樓至三樓含四樓底板之結構體依中央基準線放樣吊線後部
　　分工程有缺失，經上訴人函催改善，仍無結果，上訴人將此部分發包予他人改善
　　，而損失有二百六十二萬八千六百二十二元。(6)被上訴人九聯公司所施作之殘障
　　斜坡道工程時將該工程區域拆除後未以復原，上訴人於八十九年九月五日函催處
　　理，經被上訴人九聯公司同意上訴人自行僱工支付九萬元。(7)一千二百七十七萬
　　零一百六十二元，此係上訴人原與訴外人聖輝公司及忠誠公司，分別定有空調工
　　程、氣體工程，工程總價分別為四千三百二十一萬元、一千二百九十七萬九千五
　　百三十八元，而上開工程須有賴被上訴人九聯公司之結構體完成方能進場施作，
　　未料因其無法按時完工，致上訴人與上開訴外人合意解除契約。嗣後於訴外人太
　　龍公司完成結構體工程時，上訴人再將上開二工程再重新發包，金額分別為五千
　　四百五十萬元、一千四百四十六萬元，計與原契約價差計一千二百七十七萬零四
　　百六十二元。爰扣除被上訴人九聯公司之履約保證銀行所代償之一千零四十八萬
　　九千三百二十三元，及被上訴人九聯公司所尚未領取之工程款一千零七十三萬二
　　百十一元，是被上訴人九聯公司乃須給付上訴人二千三百二十六萬六千五百六十
　　三元及利息，被上訴人藍圈公司、同順公司則依保證責任應連帶負責。
二、經原審為上訴人敗訴判決，上訴人提起本件上訴，聲明：（一）原判決廢棄。（
　　二）被上訴人等應連帶給付上訴人二千三百二十六萬六千五百六十三元，及自九
　　十一年四月一日起至清償日止，按年息百分之五計算之利息。（三）願供擔保，
　　請准宣告假執行。併稱：上訴人與被上訴人九聯公司之工程合約第二十一條規定
　　為懲罰性違約金，本件工程預定完工日期為八十四年八月二十三日，而被上訴人
　　九聯公司於前開期日屆時並未完工，是時上訴人之違約金請求權即已發生，自得
　　以工程總價千分之一與逾期天數一百四十八天計得違約金二千三百九十九萬六千
　　八百六十八元。原審判決駁回上訴人違約金請求則有違最高法院六十一年台上字
　　第二九二二號判例意旨及六十二年十月三十日民庭總會決議。另被上訴人九聯公
　　司同意未付工程尾款付給保證廠商即被上訴人同順公司，用於已完成工程缺失之
　　修補及未完成工程之單價不足之虧損。被上訴人九聯公司就(3)、(6)部分有拆除義
　　務；上訴人就(2)、(3)、(6)、(7)部分所生損害均於八十四年六月十三日被上訴人九
　　聯公司表示無法依約完成後續工程時即已發生，非工程合約消滅所生損害。且(7)
　　空調工程與氣体工程須待主体工程進行到一定進度時才可進行，此由醫療大樓新
　　建工程修建計劃及工程預定進度表可知。至前述(4)地下室空心磚、(5)Ｂ２樓至三
　　樓含四樓底板之結構体部分，上訴人分別於八十三年底即可請求，惟於八十七年
　　間發現上開二部分之瑕疵，上訴人均以八十七年四月二十日及八十七年十月二十
　　五日函主張抵銷。如前開函件不能認係抵銷之意思表示，亦以爭點整理期日（即
　　九十三年十一月九日）或以上訴時將總損害請求與被上訴人九聯公司未領工程款
　　為抵銷意思表示。且依民法第三百三十七條規定，罹於時效之債權亦可抵銷。
三、被上訴人則以：（一）依系爭承攬契約第二十一條規定以觀，係指承攬標的物完
　　工而逾約定之工程期限而言，如未完工，即終止契約，並無逾期之問題，上訴人
　　自無違約金請求權。縱認上訴人得請求違約金，上訴人主張之違約金高達二千三
　　百九十九萬六千八百六十八元，已逾契約總價之百分之十五，依內政部頒布之工
　　程契約範本及一般履約保訂金，違約金均係契約總價１０％；依財政部九十一年度
　　營利事業各業同業利潤標準，房屋建築營造業之淨利率僅為９％，是上訴人所請
　　求之違約金顯然過高，請求依職權酌減違約金。況上訴人早知被上訴人九聯公司
　　於八十三年十二月已呈停工狀態，於八十四年三月即宣告倒閉，卻遲至八十五年
　　一月十九日始終止契約，其未果斷處理及通知保証廠商再參與重新發包工程之投
　　標，致增加違約金金額請求，亦有過失；另違約金亦應以剩餘工程總價為計算基
　　準，乘以一百四十八天，違約金金額僅為七百七十八萬九千零二十二元。且履約
　　保証金應可充作違約金，如有不足損害賠償違約金時，定作人亦不得再請求違約
　　金。（二）被上訴人主張前述(2)系爭工程未完成部分之重新發包差價(3)三樓以上
　　模板拆除工程費用(6)殘障斜坡道拆除費用(7)空調工程及氣体工程重新發包差價等
　　，均係契約消滅後所生之損害及非屬被上訴人九聯公司之責任範圍，蓋依系爭契
　　約約定，被上訴人並無終止契約後負責拆除遷移已施作工程之義務，此後續工程
　　自應屬接手廠商之責任。另被上訴人九聯公司八十四年四月停工時，原工程進度
　　已達％以上，追加工程已達95％以上，上訴人與訴外人聖暉公司簽約日為八十
　　三年九月十二日，開工日期為八十三年十月八日，上訴人與訴外人忠誠公司簽約
　　日期為八十三年十二月十二日，均在預定進度內，上開工程均能如期進行，上訴
　　人與聖暉公司及忠誠公司終止合約，均與系爭承攬工程之停工無關。（三）關於
　　(4)地下空心磚工程及(5)Ｂ２樓至三樓含四樓底板之結構体部分，依上訴人主張，
　　應屬瑕疵擔保責任，其主張依不完全給付之損害賠償為請求之依據顯非有據。況
　　上訴人於八十五年一月十九日終止契約，一月二十三、二十四日點收完成，所有
　　工程均應已交付完成，上訴人至八十七年三月二十四日即發現(4)之瑕疵，至九十
　　一年九月六日起訴，依民法第五百十四條第一項規定，均已逾一年之權利行使時
　　效。（四）上訴人就(3)至(6)部分損害賠償費用，被上訴人均有爭執，該債權並未
　　有效存在，依最高法院五十五年度台上字第二五五○號裁判意旨，上訴人自不得
　　主張抵銷。（五）如認上訴人請求有據，以未領工程款及銀行履約保証金為抵銷
　　等語置辯。併聲明：駁回上訴。如受不利判決，願供擔保請准宣告免為假執行。
四、本件被上訴人經合法送達，未於言詞辯論期日到場，核無民事訴訟法第三百八十
　　六條所列各項情事，爰依上訴人之聲請，由其一造辯論而為判決。
五、本件上訴人主張，其與被上訴人九聯公司於八十二年十二月間訂有承攬契約，由
　　九聯公司承攬興建上訴人之系爭工程，被上訴人藍圈公司、同順公司則為其連帶
　　保證人，總工程費用預計為一億六千二百十四萬一千一百九十八元（含追加部分
　　），工程結算金額按實做數量計算之，施工期間為五百七十個日曆天，嗣經展期
　　三十日，是工程期限計六百個日曆天，八十二年十二月四日開工，預計完工日期
　　為八十四年八月二十三日。因被上訴人九聯公司於八十四年四月十三日停工時，
　　原工程進度約達百分之六十七、六九一八，追加工程進度約達百分之九十五，兩
　　造合約經上訴人於八十五年一月十九日依合約第二十二條第二項第三款約定施工
　　進度落後百分之三十以上為由，以豐原南陽郵局第十二號存証信函終止，於同年
　　一月二十三日至二十四日辦理點收程序，共計逾期完工一百四十八天等情，已經
　　其提出工程合約、保証書、台灣省政府衛生處八十三年六月十日八十三衛字第四
　　五六九五號函、九聯公司八十二年十二月三日（八二）聯醫字第一二○二號函、
　　開工報告書、豐原南陽郵局第十二號存証信函、工程點收明細表等附卷足稽，復
　　為被上訴人等所自認（見本院卷第一百五十六頁、第一百六十頁），自堪信上訴
　　人上開主張為真正。是本件可歸責於被上訴人九聯公司之事由而逾期完工之天數
　　為一百四十八天。又兩造上開工程合約第二十一條約定：「逾期責任：由於乙方
　　（指被上訴人九聯公司）之責任未能按第四條規定期限內完工，每過期一天須扣
　　除工程總價千分之一。此項違約金，甲方（指上訴人）得在乙方未領工程款內扣
　　除，如有不足並得向乙方或其保証人迫繳之。」，顯係就被上訴人九聯公司之遲
　　延完工而為違約之約定，且按日給付違約金，而非預定一定之總額為給付，核其
　　性質係懲罰債務人不於一定時期給付之約定甚明，即為懲罰性之違約金，此項違
　　約金於約定原因事實發生時，即已獨立存在。被上訴人辯稱，該條約定係指承攬
　　標的物已完工而逾約定之工程期限，如未完工，則無該約定之適用云云，顯係誤
　　解，自非可取。而系爭工程逾期一百四十八天，已如前述，是上訴人依約請求違
　　約金二千三百九十九萬六千八百六十八元（即以000000000 ×千分之一 ×148）
　　，即非無據。被上訴人辯稱，違約金計算應以剩餘工程總價為計算基準，即與兩
　　造合約不符。惟被上訴人另辯稱：違約金顯然過高乙節。經查，參酌內政部於八
　　十六年修正公布之工程合約範本，就逾期罰款按逾期日數，依結算總價千分之一
　　計算逾期罰款，但其最高額的逾期罰款金額，不超過結算總價十分之一為限（見
　　原審卷二第八十九頁）。本件系爭承攬合約就違約金額未約定上限，且上訴人請
　　求之違約金數額亦高達被上訴人九聯公司已完成工程金額（一億零九百五十一萬
　　二千六百七十四元）之百分之二二。顯有過高之情事。茲審酌本件上訴人請求之
　　違約金高達二千三百九十九萬六千八百六十八元，合約總價為一億六千二百十四
　　萬一千一百九十八元（含追加部分），工程標的物係醫院之急診大樓，為關係社
　　會與人民利益之公共工程，上訴人自稱對未能如期完工所受損害，無法計算等語
　　，惟上訴人因被上訴人九聯公司未如期完工，破壞其原訂使用計劃而受有損害，
　　系爭工程已完成百分之六十七餘之進度，但不能一部使用，被上訴人九聯公司於
　　八十四年六月十三日函知上訴人無法如期完工，併當時之一般客觀事實、社會經
　　濟狀況等一切情狀，認系爭懲罰性之違約金應核減其違約金至工程總價十分之一
　　即一千六百二十一萬四千一百二十元。
六、又依兩造合約第二十二條二項第三款約定：被上訴人逾規定期限尚未開工，或開
　　工後進行遲緩，進度較預定進度落後達百分之三十以上，上訴人認為不能如期竣
　　工時，上訴人即可終止契約。本件被上訴人九聯公司於八十四年四月十三日停工
　　後，復於八十四年六月十三日以八四聯豐字第六二一三號函通知上訴人，告知其
　　因財務困難，已無法依約完成後續工程，斯時上訴人函知台灣省政府，冀由本契
　　約之同業廠商保証人即被上訴人同順公司代為依本契約續行施工，歷經多次協商
　　，最後因保証廠商即被上訴人同順公司要求追加工期三三二、五天，於八十四年
　　七月十日經台灣省審計處函告不得追加工期而告破局，上訴人於同年七月二十日
　　後陸續再將前情通知被上訴人等，請被上訴人同順公司於八十四年七月二十五日
　　前進場施作、補充簽約，另亦於同年十月十二日再函請台灣省政府衛生處，擬由
　　被上訴人同順公司接手續行施工，惟仍未能獲准，台灣省政府衛生處乃於八十四
　　年十一月二十四日以八四衛三字第八九七七四號函通知上訴人辦理終止契約等情
　　，此有上訴人、台灣省政府衛生處、審計部台灣省審計處函等附卷足稽（見本院
　　卷第一百二十一頁至第一百三十頁）。是上訴人於八十五年一月十九日通知被上
　　訴人九聯公司終止契約，並無故意或過失而遲延終止之情事。被上訴人辯稱：上
　　訴人早知被上訴人九聯公司於八十三年十二月停工，八十四年三月倒閉，其未果
　　斷處理即通知保証廠商參與重新發包，致增加違約金金額之請求，亦有過失云云
　　，顯非可取。再者，一般履約保証金乃契約當事人之一方，為確保其契約之履行
　　，交付於他方一定之金額，以為履行契約之擔保，自與上訴人請求懲罰性之違約
　　金不同。況依本件合約第七條規定，除以決標時之押標金轉作履約保証金外，以
　　舖保廠商出具保証書負保証履約責任。該履約保証金或保証書，仍兼具於不履行
　　契約或不依約履行時，充作違約金之性質，但履約保証金金額並未能完全替代懲
　　罰性之違約金，是被上訴人辯稱：履約保証金應可充作違約金，如有不足損害賠
　　償違約金時，定作人亦不得再請求違約金云云，亦非可信。
七、再查，兩造合約第二十二條第二項約定：「乙方（即承攬人九聯公司）有左列各
　　項之一者，甲方（即上訴人）得終止本合約，甲方因此所受之一切損失，乙方及
　　其保証人負連帶賠償之全責，．．．」。是被上訴人就上訴人因終止契約所生損
　　害依前開合約第二十二條第二項規定，自應負賠償責任。本件上訴人請求賠償事
　　實(2)系爭工程未完成部分之重新發包差價損失四百一十七萬一千四百七十六元，
　　已據其提出與訴外人太龍營造股份有限公司之工程合約為証，復為被上訴人所自
　　認（見本院卷第一百五十七頁、原審卷二第一百零五頁、原審卷一第三十九頁至
　　四十七頁），此顯係因契約終止後，上訴人將系爭工程重新招標所增加之工程費
　　損失，自與合約第二十二條第二項規定相符，上訴人請求被上訴人等連帶賠償，
　　自屬有據。
八、另上訴人主張：伊與訴外人聖暉公司及忠誠公司，分別定有空調工程、氣體工程
　　，工程總價分別為四千三百二十一萬元、一千二百九十七萬九千五百三十八元，
　　而上開工程須有賴被上訴人九聯公司之結構體完成方能進場施作，未料因被上訴
　　人九聯公司無法按時完工，致上訴人與上開訴外人合意解除契約。嗣後於訴外人
　　太龍公司完成結構體工程時，上訴人始將上開二工程再重新發包，金額分別為五
　　千四百五十萬元、一千四百四十六萬元，計與原契約價差計一千二百七十七萬零
　　四百六十二元等語。已據其提出與聖暉公司及忠誠公司簽訂之工程合約、終止合
　　約函、與新企公司及三泰醫療設備工程股份有限公司簽訂之合約書、上訴人於八
　　十四年十月十一日致台灣省政府函、施工進度預定表等為証（見原審卷一第二百
　　一十四頁至第二百五十二頁、原審卷二第六十二頁至第六十七頁）。而依上訴人
　　與聖暉公司及忠誠公司簽訂之工程合約第四條均約定：承包商應配合其他建築工
　　程開工，並分別於急診醫療大樓裝修工程完工後六十個日曆天內，舊棟醫療大樓
　　裝修工程完工後三十個日曆天內完成。第二十三條第一、二項則約定：定作人違
　　反合約致工程無法進行時；定作人於訂約後六個月內仍無法使承攬人開工者，承
　　攬人得終止合約。而前開上訴人於八十五年四月十六日、八十五年五月十一日致
　　聖暉公司及忠誠公司函均表示同意渠等依合約第二十三條約定終止合約。上訴人
　　於八十四年十月十一日致台灣省政府衛生處函中亦敘明：因結構工程承包商（即
　　本件被上訴人九聯公司）財務危機，工程進度遲緩及水電工程停工，致其他工程
　　無法配合施工等語。顯見上訴人與空調工程及氣體工程承包商解約，確係因本件
　　結構工程之遲延所致。是上訴人此部分請求，自屬有據。雖被上訴人則辯稱：被
　　上訴人九聯公司八十四年四月停工時，原工程進度已達％以上，追加工程已達
　　95％以上，上訴人與訴外人聖暉公司簽約日為八十三年九月十二日，開工日期為
　　八十年十月八日，上訴人與訴外人忠誠公司簽約日期為八十三年十二月十二日，
　　均在預定進度內，上開工程均能如期進行，上訴人與聖暉公司及忠誠公司終止合
　　約，均與系爭承攬工程之停工無關等語。因地上四樓至地上八樓部分，被上訴人
　　九聯公司均未能如期完工，故其所辯，即非足取。
九、至被上訴人雖另辯稱：上訴人關於事實(2)、(7)所生損害均係契約消滅後所生之損
　　害，並引最高法院九十年度台上字第一一九號裁判謂，契約消滅所發生之損害，
　　不在民法第二百六十條所定得請求賠償之列。惟本件上訴人係依兩造合約第二十
　　二條第二項約定請求因終止契約所生之損害，而非行使民法上規定之債務不履行
　　之損害賠償請求權，最高法院九十年度台上字第一一九號裁判意旨固認契約消滅
　　所發生之損害，不在民法第二百六十條所定得請求賠償之列。但亦同時敘明重新
　　招標增加支出之工程、機電費用及依物價指數調整而增列之工程差價，均為契約
　　消滅後所發生之損害，並非謂上開契約消滅後所生之損害均不得請求，僅係不得
　　依民法第二百六十條規定請求而已。本件上訴人並非依民法第二百六十條規定請
　　求，而係依兩造合約第二十二條請求，被上訴人援引上開最高法院裁判為辯，亦
　　非可取。
十、上訴人復主張被上訴人應連帶給付前開事實(3)三樓以上模板拆除工程費用七十八
　　萬元、(6)殘障斜坡道復原費用九萬元。稱：被上訴人九聯公司所搭建三樓以上之
　　模板工程，因未派員清除嚴重影響後續工程之進行，經伊於八十六年四月二十九
　　日函促其一星期內清理，被上訴人九聯公司仍置之不理，上訴人乃另行僱工清理
　　，並依法定程序完成發包作業，計此部分損失七十八萬元；且被上訴人九聯公司
　　所施作之殘障斜坡道工程時將該工程區域拆除後未以復原，伊於八十九年九月五
　　日函催被告上訴人九聯公司處理，經被上訴人九聯公司同意上訴人自行僱工處理
　　，伊遂洽他人處理，計此部分花費九萬元等語。被上訴人則辯稱：渠無於契約終
　　止後負責拆除、遷移已施作工程之義務，後續工程應係接手廠商之責任云云。經
　　查，兩造固均自承，依兩造合約施工說明書第一章第十條規定，(6)係兩造合約範
　　圍（見本院卷第一百六十九頁）；模板之搭建及拆除亦係工程所必須，自係本件
　　工程之範圍。而依兩造終止合約後於八十五年一月二十三、二十四日現況清點記
　　錄第十一條記載：「（二）地下二樓至地面三樓結構體完成．．．（五）復健大
　　樓殘障斜坡道未完成（六）四樓模板、柱鋼筋不予點收。．．．」，此有台灣台
　　中地方法院八十七年度重訴字第一五○號判決及台灣省立豐原急症醫療大樓結構
　　工程終止合約之現況清點記錄附卷可按。兩造既已終止契約，上開(3)模板拆除工
　　程及(6)殘障斜坡道部分雖未經點收，被上訴人自無就終止後之工程再為施作之義
　　務，本件工程終止點收後未了工程，自均應包含於上訴人再行發包之結構體工程
　　範圍內，故被上訴人辯稱，後續工程應由接手承包本件結構工程之廠商續行施作
　　等語，應堪採信。雖上訴人稱：伊重新發包予訴外人太龍公司之結構體工程僅從
　　地上四樓至地上八樓，而不包含地面上三樓以上樓板拆除工程及殘障斜坡道工程
　　云云，縱係屬實，此亦係其就本件兩造終止契約後之後續工程發包之過失，當不
　　得因而要求被上訴人賠償上訴人疏未就上開(3)、(6)部分，計入與訴外人太龍公司
　　合約之損失。其亦不得就此部分請求被上訴人等連帶賠償。
十一、關於上訴人主張(4)被上訴人九聯公司所施作之地下室空心磚工程，經上訴人於八
　　十七年三月十四日抽樣檢測，結果不符ＣＮＳ標準後函催被上訴人九聯公司拆除
　　，以利工程進行，然亦不獲被上訴人九聯公司置理，致伊另行發包，損失四萬八
　　千六百六十八元，及(5)被上訴人九聯公司所施作之結構體內部（Ｂ２樓至三樓含
　　四樓底板）依中央基準線放樣吊線後部分工程有缺失，經於八十七年十月二十九
　　日函催改善，仍無結果，上訴人再行發包予他人改善，而損失有二百六十二萬八
　　千六百二十二元部分。惟上訴人主張係依兩造合約第二十二條約定請求，然該約
　　定係指因契約終止，致上訴人所生之損害而言，已如前述。本件上訴人關於此部
　　分主張顯係屬瑕疵擔保責任，苟確有上訴人所指之瑕疵，縱契約未終止，被上訴
　　人九聯公司亦應負修補、修補費用償還等責任，上訴人就此瑕疵所生之損害之各
　　項請求權與兩造契約是否終止無關，上訴人依合約第二十二條約定請求此部分賠
　　償，顯乏依據。況定作人之瑕疵修補請求權、修補費用償還請求權、減少報酬請
　　求權、損害賠償請求權或契約解除權，均因瑕疵發見後一年間不行使而消滅。民
　　法第五百一十四條第一項定有明文。本件上訴人於八十五年一月二十三、二十四
　　日即點收完成，所有工程均已交付，前開台灣省立豐原急症醫療大樓結構工程終
　　止合約之現況清點記錄亦載點收情形，上訴人遲至八十七年四月二十日始以八七
　　豐醫總字第一八三四號函主張有前述(4)之瑕疵，至八十七年十月二十九日以豐
　　醫總字第五六○九號主張前述(5)之瑕疵。有上開信函附卷足稽。雖上訴人辯稱：
　　伊以八十七年四月二十日及八十七年十月二十五日函主張抵銷。如前開函件不能
　　認係抵銷之意思表示，亦以爭點整理期日（即九十三年十一月九日）或以上訴時
　　將總損害請求與被上訴人九聯公司未領工程款為抵銷意思表示。且依民法第三百
　　三十七條規定，罹於時效之債權亦可抵銷云云。惟上訴人八十七年四月二十日及
　　八十七年十月二十五日函，依其內容所載，均係催告被上訴人九聯公司修補瑕疵
　　，並未具體指明抵銷金額，顯不符合抵銷之意思表示。況上訴人依兩造合約第二
　　十二條就此(4)、(5)部分既無請求權，上訴人於本案訴訟中就此主張抵銷，亦非有
　　據。
十二、綜上所述，上訴人依兩造合約第二十一條約定，請求違約金以一千六百二十一萬
　　四千一百二十元內為有理由，其依合約第二十二條請求(2)工程重新發包差價損失
　　四百一十七萬一千四百七十六元及(7)空調工程及氣體工程重新發包差價一千二百
　　七十七萬零四百六十二元部分，為有理由。是上訴人自得請求被上訴人等連帶給
　　付三千三百一十五萬六千零五十八元（計算式為 00000000＋0000000＋00000000
　　）。惟被上訴人九聯公司之履約保証銀行已代償一千零四十八萬九千三百二十三
　　元，被上訴人九聯公司亦尚有未領取之工程款一千零七十三萬零二百十一元，共
　　計二千一百二十一萬九千五百三十三元，有台灣土地銀行民權分行函、支票影本
　　、收據及估驗單等附卷可按，且為兩造自承（見本院卷第一百五十七頁），被上
　　訴人既主張抵銷，是上訴人尚得請求之金額即為一千一百九十三萬六千五百二十
　　五元（計算式：00000000－00000000）。至被上訴人雖曾於八十四年六月十三日
　　以（八四）聯豐字第六二一一號函知上訴人，主張以未完成工程款折抵已完成工
　　程缺失修補及未完成工程單價之損失，但其亦指明係給付接手之承包商同順公司
　　，自不得認其係於該時向上訴人抵銷前述(4)、(5)部分。又按給付無確定期限者，
　　債務人於債權人得請求給付時，經其催告而未為給付，自受催告時起負遲延責任
　　。遲延之債務以支付金錢為標的者，債權人得請求依法定利率計算之遲延利息。
　　民法第二百二十九條、第二百三十二條定有明文。本件上訴人九聯公司於九十一
　　年九月十八日收受本件起訴狀繕本，上訴人同順公司於九十一年九月十六日收受
　　本件起訴狀繕本，被上訴人藍福公司依原審卷內資料，並未收受起訴狀繕本之送
　　達，至九十二年一月十三日始由訴訟代理人邱揚勝代理到庭，應認自斯時方知上
　　訴人催繳之通知。從而，上訴人本於兩造合約第二十一條請求違約金、第二十二
　　條約定請求損害賠償，以被上訴人應連帶給付一千一百九十三萬六千五百二十五
　　元，及被上訴人同順公司自九十一年九月十七日起、被上訴人九聯公司自九十一
　　年九月十九日起，被上訴人藍福公司自九十二年一月十四日起，均至清償日止，
　　按週年利率百分之五計算之法定遲延利息部分，為有理由，應予准許。逾此所為
　　請求，為無理由，應予駁回。又，上訴人勝訴部分，兩造分別陳明願供擔保為准
　　、免假執行之宣告，經核於法並無不合，爰分別酌定相當擔保金額准許之。至於
　　上訴人敗訴部分，其假執行之聲請失所附麗，應併予駁回。原審就上開應准許部
　　分，為上訴人敗訴之判決，並駁回其假執行之聲請，尚有未洽，上訴意旨求予廢
　　棄改判，為有理由，爰由本院予以廢棄改判如主文第二項所示，並依聲請為附條
　　件之准、免假執行之宣告。至於上訴人之請求不應准許部分，原判決為上訴人敗
　　訴之判決，並駁回其假執行之聲請，其理由雖有未當，但結論並無不合，上訴意
　　旨求予廢棄改判，為無理由，應駁回其上訴。又本件事証已臻明確，兩造其餘攻
　　擊防禦方法，經核與判決之結果不生影響，自無庸一一論究，併此敘明。
十三、據上論結，本件上訴為一部有理由，一部無理由，依民事訴訟法第三百八十五條
　　第一項、第四百五十條、第四百四十九條第二項、第七十九條但書、第四百六十
　　三條、第三百九十條第二項、第三百九十二條，判決如主文。
中　　　華　　　民　　　國　　九十四　　年　　　一　　　月　　　五　　　日
~B1民事第六庭審判長法　官　吳火川
~B2　　　　　　　　法　官　陳繼先
~B3　　　　　　　　法　官　吳惠郁
右為正本係照原本作成。
兩造均得上訴。
如對本判決上訴，須於收受判決送達後二十日內向本院提出上訴書狀，其未表明上訴
理由者，應於提出上訴後二十日內向本院提出上訴理由書(須按他造人數附具繕本)。
上訴時應提出委任律師為訴訟代理人之委任狀。具有民事訴訟法第四百六十六條之一
第一項但書或第二項之情形為訴訟代理人者，另應附具律師及格證書及釋明委任人與
受任人有該條項所定關係之釋明文書影本。
~B　　　　　　　　書記官　柯孟伶
中　　　華　　　民　　　國　　九十四　　年　　　一　　　月　　　七　　　日
                                                                        Ｂ
